臺灣彰化地方法院刑事判決　　　　　　　100年度訴字第175號
公　訴　人　臺灣彰化地方法院檢察署檢察官
被　　　告　陳俊孝
選任辯護人　吳聰億律師
上列被告因違反槍砲彈藥刀械管制條例等案件，經檢察官提起公
訴（99年度偵字第10446號），本院判決如下：
    主  文
陳俊孝未經許可，寄藏可發射子彈具有殺傷力之改造手槍，累犯
，處有期徒刑年捌月，併科罰金新臺幣拾萬元，罰金如易服勞
役，以新臺幣壹仟元折算壹日，扣案之改造手槍壹枝（含彈匣壹
個，槍枝管制編號0000000000號），沒收之；又對於
公務員依法執行職務時，施脅迫，累犯，處有期徒刑陸月。應執
行有期徒刑肆年，併科罰金新臺幣拾萬元，罰金如易服勞役，以
新臺幣壹仟元折算壹日，扣案之改造手槍壹枝（含彈匣壹個，槍
枝管制編號0000000000號），沒收之。
    事  實
一、陳俊孝前於民國（下同）85年間因傷害案件，經本院以85年
    度易字第2540號判決判處有期徒刑4月確定；復於86年間因
    違反麻醉藥品安非他命案件，經本院以86年度訴字第658號
    判決判處有期徒刑3月確定；又因贓物案件經本院以86年度
    易字第22 21號判決判處有期徒刑4月確定，接續執行後，於
    87 年7月27日縮刑期滿執行完畢。復於93年間因違反槍砲彈
    藥刀械管制條例案件，經本院以93年度訴字第329號判決判
    處有期徒刑1年8月，罰金10萬元確定；另因施用第一級毒品
    案件，經本院以93年度訴字第400號判決判處有期徒刑1年確
    定，上開2案之罪，經本院以94年度聲字第329號裁定定應執
    行刑為有期徒刑2年6月確定。再因連續施用第一、二級毒品
    案件，經本院以93年度訴字第997號判決分別判處有期徒刑1
    年2月、8月，應執行有期徒刑1年8月確定，後經本院以96年
    度聲減字第2221號裁定分別減刑為有期徒刑7月、4月，應執
    行有期徒刑10月確定，並與前揭案件接續執行後，甫於97年
    2月1日罰金繳清執行完畢。詎不知悛悔，明知未經許可，不
    得持有可發射金屬或子彈具有殺傷力之槍枝，竟於92年初某
    日，在其位於彰化縣彰化市○○里○○街325巷16號住處內
    ，自張紋龍（國民身分證統一編號：Ｚ000000000號，彰化縣
    和美鎮人，已於92年5月2日死亡）收受可發射金屬或子彈具
    有殺傷力之仿BERETTA廠M9型改造手槍1支（含彈匣1個，槍
    枝管制編號0000000000號）及具殺傷力之9mm制式子彈及
    9.0mm非制式子彈各1顆，而無故寄藏之。又因涉犯施用毒品
    案為臺灣彰化地方法院檢察署及本院通緝在案，於99年11
    月11日12時40分許，為巡邏員警在彰化縣彰化市○○街325
    巷口緝獲後，在警員許文輝、王瑞闆陪同下，至其陳俊孝上
    開住處取出國民身分證供警核對。於同日12時50分許，陳俊
    孝偕上開兩名警員返抵其住處，旋對該2名警員佯稱，欲至
    廚房取國民身分證云云，致該2名警員不疑有他，任憑陳俊
    孝打開廚房抽屜；詎陳俊孝在警方正依法執行職務時，竟基
    於妨害公務之犯意，以右手自廚房抽屜內取出內已上膛製式
    子彈及土造子彈各1顆之上開有殺傷力之改造半自動手槍1支
    ，指向警員王瑞闆，大聲喝令稱：「放我走好不好？」，威
    脅警方縱放，而當場對警員許文輝、王瑞闆施以脅迫。斯時
    ，立於陳俊孝左側之警員許文輝見狀，旋趁機以左手按住陳
    俊孝持槍之右手，再與警員王瑞闆合力奪下，並扣得上開已
    上膛之上開改造手槍1支、制式子彈及非制式子彈各1顆（已
    上膛在前開槍內），及如附表所示之物，始悉上情。
二、案經彰化縣警察局刑警大隊報告臺灣彰化地方法院檢察署檢
    察官偵查起訴。
    理  由
一、按被告以外之人於審判外之陳述，雖不符刑事訴訟法第159
    條之1 至第159 條之4 之規定，而經當事人於審判程序同意
    作為證據，法院審酌該言詞陳述或書面陳述作成時之情況，
    認為適當者，亦得為證據。當事人、代理人或辯護人於法院
    調查證據時，知有第159 條第1 項不得為證據之情形，而未
    於言詞辯論終結前聲明異議者，視為有前項之同意，刑事訴
    訟法第159 條之5 定有明文。查本案全部卷證，公訴人、被
    告及其選任辯護人均不爭執其證據能力，本院復衡以該等供
    述及非供述證據作成時之情況，應為適當，是可認後述所引
    用證據之證據能力均無疑義，合先敘明。
二、上開犯罪事實，業據被告迭於警詢、偵訊及本院審理時均供
    承不諱，核與證人即警員許文輝、王瑞闆於偵訊時證述之情
    節相符，復有職務報告書、扣押筆錄、扣押物品目錄表、彰
    化縣警察局槍枝初步檢視報告表、彰化縣警察局氣體動力式
    槍枝動能初篩報告表及現場暨扣押物品照片共8 張在卷可稽
    ，此外，復有附表所示之物扣案可資佐證。而上開改造手槍
    1 枝（含彈匣1 個，槍枝管制編號0000000000號），經送請
    內政部警政署刑事警察局鑑定結果，認係改造手槍，由仿BE
    RETTA 廠M9型半自動手槍製造之槍枝，換裝土造金屬槍管而
    成，經檢視，槍管內具1 彈殼（兩截式非制式均屬彈殼上半
    部），經排除後，擊發功能正常，可供擊發適用子彈使用，
    認具殺傷力；而子彈2顆，其中1顆認係口徑9mm制式子彈，
    經試射，可擊發，認具殺傷力、另1顆認係非制式子彈，由
    金屬彈殼組合直徑9.0mm金屬彈頭而成，經試射，可擊發，
    認具殺傷力，此有該局99年12月3日刑鑑字第0990162822號
    鑑定書1份附卷可佐，足徵被告之自白確與事實相符，堪予
    採信。從而，本件事證明確，被告上開犯行，均堪認定。
三、論罪科刑：
（一）按寄藏與持有，均係將物置於自己實力支配之下，僅寄藏
      必先有他人之持有行為，而後為之受寄代藏而已。然未經
      許可持有手槍、子彈，其持有之繼續，為行為之繼續，亦
      即一經持有手槍、子彈，罪已成立，但其完結須繼續至持
      有行為終了時為止（最高法院91年度臺上字第3452號判決
      、74年度臺上字第3400號判例意旨參照）。另按無故持有
      槍彈為繼續犯，一經持有，犯罪即告成立，其嗣後之繼續
      持有，及終止持有之前，犯罪行為仍在繼續實施之中，其
      間法律縱有變更，但其行為既繼續實施至新法施行以後，
      自無行為後法律變更之可言（最高法院89年度臺上字第28
      7 號、89年度臺非字第186 號判決意旨參照）。查本案被
      告於92年初之某日，收受上開改造手槍及子彈，槍砲彈藥
      刀械管制條例於86年11月24日修正公布全文，其後，雖迭
      有修正；又刑法業經總統於94年2 月2 日，以華總一義字
      第09400014901 號令修正公布，並自95年7 月1 日施行。
      但被告非法持有上開槍彈之行為繼續至99年11月11日，其
      持有行為之終了既在刑法、槍砲彈藥刀械管制條例修正公
      布施行後，自無行為後法律變更可言，應逕適用修正後之
      刑法、槍砲彈藥刀械管制條例規定論處，而無新舊法比較
      適用之問題，合先敘明。
（三）是核被告所為，係犯槍砲彈藥刀械管制條例第8 條第4 項
      之未經許可寄藏可發射子彈具有殺傷力槍枝罪、第12條第
      4 項之未經許可寄藏子彈罪及刑法第135 條第1 項之對於
      公務員依法執行職務時施脅迫罪。查刑法第135 條第1 項
      之妨害公務罪，所處罰者乃妨害國家公務之執行，其被害
      法益為國家法益，並非公務員個人，故被告雖對執行公務
      之警員許文輝、王瑞闆施以脅迫行為，惟被害之國家法益
      仍屬單一，並無侵害數個法益之情事，仍屬單純一罪。又
      非法持有、寄藏、出借槍砲彈藥刀械等違禁物，所侵害者
      為社會法益，如所持有、寄藏或出借客體之種類相同（如
      同為手槍，或同為子彈者），縱令同種類之客體有數個（
      如數支手槍、數顆子彈），仍為單純一罪，不發生想像競
      合犯之問題；若同時持有、寄藏或出借二不相同種類之客
      體（如同時持有手槍及子彈），則為一行為觸犯數罪名之
      想像競合犯（最高法院82年度台上字第5303號判決要旨可
      資參照）。而本案被告於同一地點，同時寄藏改造手槍及
      子彈，揆諸前開判決意旨，係以一行為觸犯上開2罪名，
      為想像競合犯，依刑法第55條規定，應從一重未經許可寄
      藏可發射子彈具有殺傷力槍枝罪處斷。
（四）被告所為上開寄藏可發射子彈具有殺傷力之改造手槍及妨
      害公務犯行間，犯意各別，行為互殊，應予分論併罰。
（五）另被告有上開犯罪事實欄所載之前科紀錄，分別於87年7
      月27日、97年2 月1 日執行完畢等情，有臺灣高等法院被
      告前案紀錄表1 份在卷可憑，被告於受有期徒刑之執行完
      畢後，5 年內故意再犯本件有期徒刑以上之罪，均為累犯
      ，皆應依刑法第47條第1 項之規定，分別加重其刑。爰審
      酌具有殺傷力之改造槍枝係屬高度危險之物品，非經主管
      機關許可，當不得擅自持有，被告漠視法令，非法受寄具
      有殺傷力之改造手槍及子彈，動機可疑，潛在之危險難料
      ，對社會治安、秩序之危害自屬匪淺，可責性甚高，另其
      因持有前開槍彈，在員警依法執行職務時，以脅迫之方式
      阻撓員警執行職務，其行為危及值勤員警人身安全，犯罪
      情節非輕，惟考量被告犯後坦承犯行，堪認有悔意，並審
      酌被告素行、持有槍彈之數量、犯罪動機、目的、手段、
      智識程度、生活狀況等一切情狀，分別量處如主文所示之
      刑，並定其應執行之刑，及就併科罰金刑部分定其易服勞
      役之折算標準。
四、沒收及不應沒收部分：
（一）扣案之改造手槍1 枝（含彈匣1 個，槍枝管制編號000000
      0000號），為槍砲彈藥刀械管制條例第4 條第1 項第1 款
      所列之違禁物，係非經主管機關許可不得持有之物，此有
      上開鑑定書1 份在卷可參，爰依刑法第38條第1 項第1 款
      之規定，宣告沒收之。
（二）至扣案如附表編號1 所示之空氣槍1 枝（槍枝管制編號00
      00000000號），附表編號2 所示之無轉輪手槍1 枝（槍枝
      管制編號0000000000號），既經鑑驗認均不具殺傷力，而
      不屬槍砲彈藥刀械管制條例所列之違禁物，此有內政部警
      政署刑事警察局99年12月3 日刑鑑字第0990162822號鑑定
      書1 份在卷可憑，而編號3 至5 所示之非制式彈殼半成品
      1 包、金屬彈珠1 包、非制式彈殼5 顆，亦均非公告之彈
      藥主要組成零件，此有內政部100 年4 月8 日內授警字第
      1000870660號函1 份附卷可佐，爰均不予宣告沒收（均詳
      如附表編號1 至5 所載）。另扣案如附表編號6 、7 所示
      之子彈各1 顆，均已因擊發而喪失子彈之效能，不再具有
      殺傷力，自非屬違禁物，無庸為沒收之宣告，併此敘明。
據上論斷，應依刑事訴訟法第299 條第1 項前段，槍砲彈藥刀械
管制條例第8 條第4 項、第12條第4 項，刑法第11條前段、刑法
第135 條第1 項、第55條、第47條第1 項、第42條第3 項、第51
條第5款、第38條第1項第1款，刑法施行法第1條之1，判決如主
文。
本案經檢察官楊聰輝到庭執行職務。
中    華    民    國   100    年     5    月     20   日
                  刑事第九庭    審判長法  官  蕭文學
                                      法  官  紀佳良
                                      法  官  鮑慧忠
以上正本證明與原本無異。
如不服本判決應於收受判決後10日內向本院提出上訴書狀，並應
敘述具體理由；其未敘述上訴理由者，應於上訴期間屆滿後20日
內向本院補提理由書（均須按他造當事人之人數附繕本）「切勿
逕送上級法院」。
中    華    民    國   100    年    5     月    20    日
                                      書記官  卓俊杰
附錄本案論罪科刑法條全文：
槍砲彈藥刀械管制條例第8條
未經許可，製造、販賣或運輸鋼筆槍、瓦斯槍、麻醉槍、獵槍、
空氣槍或第4 條第1 項第1 款所定其他可發射金屬或子彈具有殺
傷力之各式槍砲者，處無期徒刑或5 年以上有期徒刑，併科新臺
幣1 千萬元以下罰金。
未經許可，轉讓、出租或出借前項所列槍枝者，處5 年以上有期
徒刑，併科新臺幣1 千萬元以下罰金。
意圖供自己或他人犯罪之用，而犯前二項之罪者，處無期徒刑或
7 年以上有期徒刑，併科新臺幣1 千萬元以下罰金。
未經許可，持有、寄藏或意圖販賣而陳列第1 項所列槍枝者，處
3 年以上10年以下有期徒刑，併科新臺幣700 萬元以下罰金。
第 1 項至第 3 項之未遂犯罰之。
槍砲彈藥刀械管制條例第12條
未經許可，製造、販賣或運輸子彈者，處1 年以上7 年以下有期
徒刑，併科新台幣500 萬元以下罰金。
未經許可，轉讓、出租或出借子彈者，處6 月以上5 年以下有期
徒刑，併科新台幣300 萬元以下罰金。
意圖供自己或他人犯罪之用，而犯前二項之罪者，處3 年以上10
年以下有期徒刑，併科新台幣700 萬元以下罰金。
未經許可，持有、寄藏或意圖販賣而陳列子彈者，處5 年以下有
期徒刑，併科新台幣300 萬元以下罰金。
第 1 項至第 3 項之未遂犯罰之。
中華民國刑法第135條
（妨害公務執行及職務強制罪）
對於公務員依法執行職務時，施強暴脅迫者，處3 年以下有期徒
刑、拘役或3 百元以下罰金。
意圖使公務員執行一定之職務或妨害其依法執行一定之職務或使
公務員辭職，而施強暴脅迫者，亦同。
犯前二項之罪，因而致公務員於死者，處無期徒刑或 7 年以上
有期徒刑；致重傷者，處 3 年以上、 10 年以下有期徒刑。
附表：
┌──┬────────┬──────────────────┬────┐
│編號│扣案物品        │用途                                │調取扣押│
│    │                │                                    │物條編號│
├──┼────────┼──────────────────┼────┤
│1   │空氣槍1 枝（槍枝│空氣槍1 枝（槍枝管制編號0000000000號│99年度槍│
│    │管制編號00000000│），認係氣體動力式槍枝，以彈簧帶動活│保字第77│
│    │55號 ）         │塞壓縮氣體為發射動力，經操作檢視，槍│號      │
│    │                │枝無法成待擊發狀態，依現狀，無法發射│        │
│    │                │彈丸，認不具殺傷力。亦非屬公告之槍砲│        │
│    │                │主要組成零件。                      │        │
├──┼────────┼──────────────────┤        │
│2   │無轉輪手槍1 枝（│無轉輪手槍1 枝（槍枝管制編號00000000│        │
│    │槍枝管制編號1102│56號），認係仿SMITH&WESSON廠轉輪手槍│        │
│    │158556號）      │製造之槍枝，經檢視，槍管暢通，惟槍枝│        │
│    │                │欠缺轉輪、槍身多處斷裂且板機連動功能│        │
│    │                │損壞，依現狀，無法供擊發子彈使用，認│        │
│    │                │不具殺傷力。亦非屬公告之槍砲主要組成│        │
│    │                │零件。                              │        │
├──┼────────┼──────────────────┼────┤
│3   │非制式彈殼半成品│子彈半成品1 包，認均係非制式金屬彈殼│99年度彈│
│    │1 包            │及塑膠彈丸。子彈之彈殼未列入公告之彈│保字第66│
│    │                │藥主要組成零件；塑膠彈丸，非屬公告之│號      │
│    │                │彈藥主要組成零件。                  │        │
├──┼────────┼──────────────────┤        │
│4   │金屬彈珠1包     │子彈半成品（小鋼珠）1 包，認均係金屬│        │
│    │                │球狀物。非屬公告之彈藥主要組成零件。│        │
├──┼────────┼──────────────────┤        │
│5   │非制式彈殼5 顆  │彈殼5 顆，認均係非制式金屬彈殼。子彈│        │
│    │                │之彈殼，未列入公告之彈藥主要組成零件│        │
│    │                │。                                  │        │
├──┼────────┼──────────────────┤        │
│6   │制式彈殼1 顆    │子彈1 顆，認係口徑9mm 制式子彈，經試│        │
│    │                │射，可擊發，認具殺傷力。            │        │
├──┼────────┼──────────────────┤        │
│7   │非制式彈殼1顆   │子彈1 顆，認係非制式子彈，由金屬彈殼│        │
│    │                │組合直徑9.0mm 金屬彈頭而成，經試射，│        │
│    │                │可擊發，認具殺傷力。                │        │
└──┴────────┴──────────────────┴────┘